【裁判字號】    99,台上,6696
【裁判日期】    991028
【裁判案由】    傷害致人重傷等罪
【裁判全文】
最高法院刑事判決            九十九年度台上字第六六九六號
上  訴  人  甲○○原名陳有惠.
上列上訴人因傷害致人重傷等罪案件，不服台灣高等法院高雄分
院中華民國九十八年三月二日第二審判決（九十七年度上訴字第
二０二四號，起訴案號：台灣高雄地方法院檢察署九十六年度偵
緝字第三五三九號），提起上訴，本院判決如下：
    主  文
上訴駁回。
    理  由
一、傷害致人重傷部分：
按刑事訴訟法第三百七十七條規定：上訴於第三審法院，非以判
決違背法令為理由不得為之；是提起第三審上訴，應以原判決違
背法令為理由，係屬法定要件；如果上訴理由書狀並未依據卷內
訴訟資料，具體指摘原判決不適用何種法則或如何適用不當，或
所指摘原判決違法情事，顯與法律規定得為第三審上訴理由之違
法情形不相適合時，均應認其上訴為違背法律上之程式，予以駁
回。本件原判決維持第一審關於論處上訴人甲○○（原名陳有惠
）成年人與少年共同犯傷害致人重傷罪刑（累犯，處有期徒刑三
年六月，扣案之空氣槍一支沒收）部分之判決，駁回檢察官及上
訴人在第二審此部分之上訴。已詳敘其認定所憑之證據及認定之
理由，從形式上觀察，原判決關於此部分並無足生影響判決結果
之違背法令情形。（原判決另撤銷第一審關於強制罪部分之科刑
判決，改判論處上訴人成年人與少年共同犯強制罪，累犯，處有
期徒刑四月，減為有期徒刑二月；此部分不得上訴第三審，詳後
述）（以上二罪定應執行刑為有期徒刑三年七月）。上訴人之上
訴意旨略稱：上訴人於密接之時間內在管理室及大樓中庭毆打告
訴人乙○○，迫使告訴人聯絡並刷卡開啟電梯門而行無義務之事
，此一連串行為應係為接續犯。上訴人於密切接近之時、地，傷
害告訴人致重傷及使其為無義務之事，依社會上一般人合理之經
驗認知，應可認係刑法意義上之一行為，可評價為刑法第五十五
條想像競合犯之裁判上一罪。原判決將上訴人之一連串密接行為
分割為兩個行為，一為傷害致重傷行為，另一為迫使行無義務之
強制行為，而個別論處，有判決不適用法則之違背法令。再者，
原審法院九十七年度上訴字第一八七九號刑事判決認定共同正犯
王澤中為主犯，該判決亦競合成立為一罪，從傷害致人重傷罪論
處等語。
惟按：刑法第五十五條所謂一行為觸犯數罪名之想像競合犯係指
對於該數罪同時有各別之犯意而藉一個行為以達成之而言，若對
於另一犯罪係臨時起意，而行為亦不止一個，或基於同一之犯意
而行為又先後可分，即非刑法第五十五條之想像競合犯。而所謂
接續犯係指行為人就同一犯罪構成事實，以單一行為之數個舉動
接續進行，以實現一個犯罪構成要件，侵害同一法益，成立一個
罪名而言。本件依原判決認定上訴人與王澤中（原審另案審理）
、少年劉○○（民國七十八年十一月生，姓名年籍詳卷，經台灣
高雄少年法院裁定交付保護管束）共同基於傷害及使他人行無義
務之事之犯意聯絡，強迫告訴人刷卡打開電梯，使告訴人行無義
務之事，復先後毆打傷害告訴人，致使左眼受有外傷性視網膜剝
離、失明無光感之重傷害之事實。上訴人與其他正犯，均係犯傷
害致人重傷罪及強制罪，既成立二個罪名，殊無接續犯之關係可
言。又上訴人與王澤中等雖有強使告訴人打開電梯以行無義務之
事，然其等因告訴人之阻擋，因而心生不滿，並另基於傷害之犯
意毆打告訴人致重傷，其傷害行為與使人行無義務之事乃屬可分
之二個行為，亦與想像競合犯之要件不合。原判決於理由欄說明
上訴人所犯二罪，構成要件不同，犯意各別，應分論併罰，經核
並無判決不適用法則或適用法則不當之違法情形。又我刑事訴訟
法係採實質的真實發現主義，審理事實之法院應自行調查證據，
本於調查所得，獨立為心證之判斷而認定事實及適用法律，不受
其他判決之拘束。上訴意旨專執己見，認本件屬接續犯，所犯二
罪應適用想像競合犯之規定從一重處斷，並執原審就共同正犯王
澤中之另案判決指摘原判決違法，俱難謂已符合首揭法定之第三
審上訴要件。綜上所論，上訴人關於傷害致人重傷罪部分之上訴
為違背法律上之程式，予以駁回。
二、強制罪部分：
刑事訴訟法第三百七十六條所列各罪之案件，經第二審判決者，
不得上訴於第三審法院，法有明文。本件上訴人所犯強制罪部分
，第二審法院係依刑法第三百零四條第一項論處罪刑，屬刑事訴
訟法第三百七十六條第一款之案件，自不得上訴於第三審法院。
上訴人就此部分提起上訴，為法所不許，亦予駁回。
據上論結，應依刑事訴訟法第三百九十五條前段，判決如主文。
中    華    民    國  九十九  年    十    月  二十八  日
                      最高法院刑事第七庭
                          審判長法官  林  永  茂
                                法官  蘇  振  堂
                                法官  林  立  華
                                法官  蔡  國  在
                                法官  陳  春  秋
本件正本證明與原本無異
                                      書  記  官
中    華    民    國  九十九  年   十一   月    三    日
                                                      v

司法院資訊處製作；財團法人民間司法改革基金會備份。
